臺灣高等法院民事裁定
110年度抗字第438號
抗  告  人  石榮豐  
            石美惠  
            石朝輝  
            石美花  

共同代理人  李德正律師
            廖乃慶律師
上列抗告人因與相對人石宗寶間請求拆屋還地事件，對於中華民
國109年10月30日臺灣士林地方法院109年度訴字第590號裁定，
提起抗告，本院裁定如下：
    主  文
原裁定廢棄。 
    理  由
一、本件抗告意旨略以：伊等共有坐落臺北市○○區○○段○○段000
    號土地（下稱系爭土地），遭原審共同被告石蕙寧在門牌號
    碼臺北市○○○路000巷00號房屋左側，搭建無門牌號碼、未辦
    保存登記之獨立加強磚造房屋（下稱系爭房屋）無權占有，
    依民法第767條第1項前段、第821條、第1151條、第828條第
    2項規定，訴請石蕙寧拆除系爭房屋，將占用土地返還全體
    共有人。伊等因石蕙寧占有使用系爭房屋之外觀，而認石蕙
    寧為系爭房屋之所有人或事實上處分權人。惟石蕙寧抗辯相
    對人為系爭房屋之所有人，伊等列相對人為被告，追加備位
    聲明請求相對人拆屋還地，請求之基礎事實同一，且係因情
    事變更而有以他項聲明代最初聲明之必要，符合訴訟經濟與
    紛爭解決一次性，亦不延滯訴訟，符合民事訴訟法第255條
    第1項第2、7款規定。詎原裁定認伊等提起追加之訴，遲滯
    本件訴訟程序之進行，相對人又無「未拒卻而應訴」之行為
    而不合法，顯有違誤，爰依法提起抗告等語。
二、按被告有二人以上，於同一訴訟程序被訴，原告慮其於先位
    被告之訴為無理由時，始請求對備位被告之訴為裁判，此即
    為複數被告之主觀的預備訴之合併。此種主觀的預備訴之合
    併，縱其先、備位之訴之訴訟標的容或不同，然二者在訴訟
    上所據之基礎事實如屬同一，且攻擊防禦方法相牽連即得互
    為利用，而不致遲滯訴訟程序之進行。苟於備位訴訟之當事
    人未加責問之情形下，既符民事訴訟法所採辯論主義之立法
    精神，並可避免裁判兩歧，兼收訴訟經濟之效，應為法之所
    許（最高法院98年度台抗字第45號裁定意旨參照）。
三、經查，本件抗告人於原審對石蕙寧及相對人起訴，主張石蕙
    寧為系爭房屋之事實上處分權人或所有權人，爰以先位之訴
    ，本於所有權法律關係，請求石蕙寧拆屋還地，如認為無理
    由，石蕙寧抗辯系爭房屋之事實上處分權或所有權為相對人
    所有，則以備位之訴，請求相對人拆屋還地（見原法院卷第
    316至317、319至322頁），即屬複數被告之主觀的預備訴之
    合併。又其先、備位之訴，均係本於系爭土地遭他人以系爭
    房屋無權占有之同一基礎事實，就彼此攻擊防禦方法又相牽
    連得互為利用，相對人受石蕙寧委任為訴訟代理人，迭以石
    蕙寧之訴訟代理人身分陳稱：伊為系爭房屋之所有權人，不
    應以石蕙寧為請求對象，應以伊為被告等語（見原法院卷第
    141、311頁），復於抗告人109年9月28日提起追加之訴時到
    庭簽收民事變更聲明狀，未以自己之名義具狀或於言詞辯論
    期日表示拒卻為備位當事人（見原法院卷第311至312、316
    頁），而未為異議。原法院未詳加斟酌，徒以抗告人提起追
    加之訴，足以遲滯本件訴訟程序之進行，相對人為主觀訴之
    預備合併之備位被告，有訴訟程序上之不利益，且無「未拒
    卻而應訴」之行為，遽認追加之訴為不合法，尚嫌速斷。至
    抗告人追加相對人為備位當事人，使成為訴之主觀的預備合
    併，乃抗告人預慮其對石蕙寧之請求無理由時，請求法院就
    其對於相對人之請求為審判，本於民事訴訟係採辯論主義之
    立法精神，似無不合。況原法院已認定抗告人對於石蕙寧之
    請求為無理由，判決駁回抗告人之訴（見原法院卷第446至4
    48頁），基於訴訟經濟原則，是否不得就備位之訴為審判，
    而仍以相對人地位不確定，逕認抗告人提起之主觀預備之訴
    不合法，應不予允許，亦非無研求之餘地。原裁定駁回備位
    之訴及該部分假執行之聲請，尚有未洽。抗告意旨指摘原裁
    定不當，為有理由，爰由本院廢棄原裁定，由原法院另為適
    法之處理。
四、爰裁定如主文。　　　
中　　華　　民　　國　　111 　年　　1 　　月　　24　　日
                  民事第二十四庭  
                      審判長法　官  胡宏文
　　　　　　　　　　        法　官　楊雅清
　　　　　　　　　　        法　官　陳心婷
正本係照原本作成。
本裁定除以適用法規顯有錯誤為理由外，不得再抗告。如提起再
抗告，應於收受送達後10日內委任律師為代理人向本院提出再抗
告狀。並繳納再抗告費新臺幣１千元。
中　　華　　民　　國　　111 　年　　1 　　月　　25　　日

 　　　　　　　　　　　　　 書記官  黃麒倫